【裁判字號】    99,易,1945
【裁判日期】    990930
【裁判案由】    毒品危害防制條例
【裁判全文】
臺灣臺北地方法院刑事判決              99年度易字第1945號
公  訴  人  臺灣臺北地方法院檢察署檢察官
被      告  甲○○
上列被告因違反毒品危害防制條例案件，經檢察官提起公訴（99
年度毒偵字第2326號），本院判決如下：
    主  文
甲○○施用第二級毒品，累犯，處有期徒刑陸月，如易科罰金，
以新臺幣壹仟元折算壹日。
    事  實
一、甲○○前於民國89年間，因施用第二級毒品案件，經依臺灣
    板橋地方法院89年度毒聲字第2406號裁定送觀察、勒戒後，
    因無繼續施用毒品傾向，而於89年4月25日執行完畢釋放，
    並由臺灣板橋地方法院檢察署檢察官以89年度毒偵字第3139
    號為不起訴處分確定。其於上開觀察、勒戒執行完畢釋放後
    5年以內之89年間，再犯施用第二級毒品案件，經依臺灣板
    橋地方法院89年度毒聲字第4919號裁定送觀察、勒戒後，認
    有繼續施用毒品傾向，而由臺灣板橋地方法院檢察署檢察官
    聲請裁定送強制戒治並以89年度毒偵字第5608、5609號提起
    公訴，而依臺灣板橋地方法院89年度毒聲字第5312號裁定入
    戒治處所施以強制戒治，於90年7月15日停止戒治，戒治期
    間已於90年9月14日屆滿，上開施用第二級毒品案件，並經
    同法院89年度重簡字第1494號判處有期徒刑5月確定，於92
    年12月22日入監服刑；於92年間，因竊盜案件，經本院92年
    度易字第1071號判處有期徒刑5月確定，並接續執行，於94
    年3月15日縮刑期滿執行完畢；於93年間，因偽造有價證券
    案件，經臺灣高等法院95年度上訴字第2836號判處有期徒刑
    3年3月確定；於95年間，因連續施用第二級毒品案件，經本
    院95年度易字第427號判處有期徒刑9月確定，嗣經臺灣高等
    法院96年度聲減字第594號裁定減為有期徒刑4月又15日，並
    與上開不得減刑之偽造有價證券案件所處罪刑裁定合併應執
    行有期徒刑3年6月確定，於98年9月20日縮刑期滿執行完畢
    。詎其猶不知悔悟，於99年5月25日上午5時25分為警查獲前
    之某時，在臺北市大安區嘉興公園公共廁所內，以將第二級
    毒品甲基安非他命置於鋁箔紙上，在其下方用打火機點火燒
    烤使其霧化而吸食煙氣之方式，施用第二級毒品甲基安非他
    命1次。嗣於99年5月25日上午5時25分許，甲○○因涉竊盜
    案件為警查獲，經徵得其同意，採集尿液送驗結果呈甲基安
    非他命陽性反應，而查悉上情。
二、案經臺北市政府警察局信義分局報請臺灣臺北地方法院檢察
    署檢察官偵查起訴。
    理  由
一、一、認定犯罪事實之證據及理由：
  (一)上揭犯罪事實，業據被告甲○○於本院審理時坦承不諱，又
    被告於99年5月25日所採集之尿液，經以EIA酵素免疫分析法
    初步檢驗結果，呈安非他命類陽性反應，再以氣相層析質譜
    儀法確認檢驗結果，判定均呈甲基安非他命陽性反應，此有
    臺北市政府警察局偵辦毒品案件尿液檢體委驗單（尿液檢體
    編號：023827號）及台灣尖端先進生技醫藥股份有限公司99
    年5月31日出具之濫用藥物檢驗報告各1份附卷可稽（見99年
    度毒偵字第2326號偵查卷第11、12頁）。再依據NIDA
    Research Monograph 73記載，服用單一劑量甲基安非他命
    後之尿液，可檢測到原形甲基安非他命之時間可達23小時；
    依據Clarke's Analysis of Drugs and Poisons一書第3版
    之記述：施用甲基安非他命後24小時內，約有施用劑量之
    70%由尿中排出，經人體可代謝出甲基安非他命原態及其代
    謝物安非他命，一般可檢出甲基安非他命成分之最長時間為
    1至5天，此有行政院衛生署管制藥品管理局92年2月13日管
    檢字第0920000964號函、93年7月22日管檢字第0930006615
    號函可參。而本件被告於99年5月25日所採集尿液檢驗結果
    ，尿液中所含安非他命、甲基安非他命濃度分別為492ng/ml
    、2,996ng/ml，有上開濫用藥物檢驗報告可按，參照上揭說
    明，堪認被告上開被查獲施用第二級毒品甲基安非他命，其
    犯罪時間，最久應不超過自採尿時起分別往前回溯1至5天，
    亦即被告於99年5月25日採尿時往前回溯1至5天內之某時，
    確有至少1次施用第二級毒品甲基安非他命之犯行。以上均
    足為被告自白之佐證，而堪認被告自白核與事實相符，應堪
    採信。
  (二)按毒品危害防制條例於92年7月9日修正公布，自93年1月9日
    施行，其中第20條、第23條將施用毒品之刑事處遇程式區分
    為「初犯」、「5年內再犯」、「5年後再犯」。依其立法理
    由之說明：「初犯」，經觀察、勒戒或強制戒治，應為不起
    訴處分或不付審理之裁定；經觀察、勒戒或強制戒治執行完
    畢釋放後，「5年內再犯」者，因其再犯率甚高，原實施之
    觀察、勒戒及強制戒治既已無法收其實效，爰依法追訴或裁
    定交付審理。至於經觀察、勒戒或強制戒治執行完畢釋放後
    ，「5年後再犯」者，前所實施之觀察、勒戒或強制戒治已
    足以遮斷其施用毒品之毒癮，為期自新及協助其斷除毒癮，
    仍適用「初犯」規定，先經觀察、勒戒或強制戒治之程序。
    從而依修正後之規定，僅限於「初犯」及「5年後再犯」二
    種情形，始應先經觀察、勒戒或強制戒治程式。倘被告於5
    年內已再犯，經依法追訴處罰，縱其第3次（或第3次以上）
    再度施用毒品之時間，在初犯經觀察、勒戒或強制戒治執行
    完畢釋放5年以後，已不合於「5年後再犯」之規定，且因已
    於「5年內再犯」，顯見其再犯率甚高，原實施觀察、勒戒
    或強制戒治，已無法收其實效，即應依該條例第10條處罰（
    最高法院97年度第5次刑事庭會議決議參照）。查本案被告
    89年間，因施用第二級毒品案件，經依臺灣板橋地方法院89
    年度毒聲字第2406號裁定送觀察、勒戒後，因無繼續施用毒
    品傾向，而於89年4月25日執行完畢釋放，並由臺灣板橋地
    方法院檢察署檢察官以89年度毒偵字第3139號為不起訴處分
    確定；其於上開觀察、勒戒執行完畢釋放後5年以內之89年
    間，再犯施用第二級毒品案件，經依臺灣板橋地方法院89年
    度毒聲字第4919號裁定送觀察、勒戒後，認有繼續施用毒品
    傾向，而由臺灣板橋地方法院檢察署檢察官聲請裁定送強制
    戒治並以89年度毒偵字第5608、5609號提起公訴，而依臺灣
    板橋地方法院89年度毒聲字第5312號裁定入戒治處所施以強
    制戒治，於90年7月15日停止戒治，戒治期間已於90年9月14
    日屆滿，上開施用第二級毒品案件，並經同法院89年度重簡
    字第1494號判處有期徒刑5月確定；於95年間，因連續施用
    第二級毒品案件，經本院95年度易字第427號判處有期徒刑9
    月確定等情，有臺灣高等法院被告前案紀錄表在卷可稽。被
    告於觀察、勒戒執行完畢釋放後5年以內之89年間，既已再
    犯施用第二級毒品犯行，顯見原實施之觀察、勒戒已無法收
    其實效，則其於99年5月25日為警查獲前之某時，犯本案施
    用第二級毒品甲基安非他命犯行，即非屬毒品危害防制條例
    第20條第3項所定「5年後再犯」之情形，而符合同條例第23
    條第2項之起訴條件，附此說明。
  (三)綜上，本件事證明確，被告犯行堪以認定，應予依法論科。
二、論罪科刑理由：
  (一)按甲基安非他命為毒品危害防制條例第2條第2項第2款明定
    之第二級毒品，不得持有及施用。核被告所為，係犯毒品危
    害防制條例第10條第2項之施用第二級毒品罪。其施用前持
    有第二級毒品甲基安非他命之低度行為，為其施用毒品之高
    度行為所吸收，不另論罪。
  (二)被告前於93年間，因偽造有價證券案件，經臺灣高等法院95
    年度上訴字第2836號判處有期徒刑3年3月確定；於95年間，
    因連續施用第二級毒品案件，經本院95年度易字第427號判
    處有期徒刑9月確定，嗣經臺灣高等法院96年度聲減字第594
    號裁定減為有期徒刑4月又15日，並與上開不得減刑之偽造
    有價證券案件所處罪刑裁定合併應執行有期徒刑3年6月確定
    ，於98年9月20日縮刑期滿執行完畢等情，有上開臺灣高等
    法院被告前案紀錄表在卷可按，其前受有期徒刑執行完畢，
    於5年以內故意再犯本案最重本刑為有期徒刑之罪，為累犯
    ，應依刑法第47條第1項規定，加重其刑。
  (三)爰審酌被告素行不良，且前已因施用毒品犯行送觀察、勒戒
    、強制戒治及徒刑執行完畢，猶未能確實戒除毒害，再犯本
    案施用毒品犯行，顯有吸毒成癮之舉，惟所犯之施用毒品犯
    行乃戕害自己身心健康，尚未害及他人，及其犯後於審理時
    坦承犯行之態度等一切情狀，量處如主文所示之刑，並諭知
    易科罰金之折算標準。
據上論斷，依刑事訴訟法第284條之1、第299條第1項前段，毒品
危害防制條例第10條第2項，刑法第11條前段、第47條第1項、第
41條第1項前段，判決如主文。
本案經檢察官柯木聯到庭執行職務。
中    華    民    國    99    年    9     月    30    日
                        刑事第十二庭  法  官  陳慧萍
以上正本證明與原本無異。
如不服本判決應於收受送達後10日內向本院提出上訴書狀，並應
敘述具體理由；其未敘述上訴理由者，應於上訴期間屆滿後20日
內向本院補提理由書（均須按他造當事人之人數附繕本）「切勿
逕送上級法院」。
                                      書記官  黃慧怡
中    華    民    國    99    年    9     月    30    日
附錄本案論罪科刑法條：
毒品危害防制條例第10條
施用第一級毒品者，處 6 月以上 5 年以下有期徒刑。
施用第二級毒品者，處 3 年以下有期徒刑。

司法院資訊處製作；財團法人民間司法改革基金會備份。
